臺灣高等法院花蓮分院刑事判決　　　　　　　　　　九十二年度選上訴字第一一號
　　上　訴　人　
　　即　被　告　辰○○
　　選任辯護人　劉秀真律師
　　上　訴　人
　　即　被　告　甲○○
　　選任辯護人　王政琬律師
　　上　訴　人
　　即　被　告　亥○○
　　選任辯護人　王政琬律師
　　上　訴　人
　　即　被　告　丙○○
　　　　　　　　玄○○
　　　　　　　　申○○
　　　　　　　　卯○○
　　　　　　　　戌○○
　　　　　　　　丑○○
　　　　　　　　子○○○
　　　　　　　　宙○○
　　　　　　　　酉○○
　　　　　　　　乙　○
　　　　　　　　未○○
　　　　　　　　黃○○
　　　　　　　　午○○
　　　　　　　　巳○○
　　　　　　　　壬○○
　　　　　　　　癸○○○
　　　　　　　　天○○
　　　　　　　　地○○
　　　　　　　　宇○○
　　　　　　　　己○○○
　　　　　　　　丁○○
　　　　　　　　辛○○
　　　　　　　　戊○○原名：.
右上訴人因違反公職人員選舉罷免法案件，不服臺灣台東地方法院九十一年度訴字第
五四號，中華民國九十二年九月十八日第一審判決（起訴案號：臺灣台東地方法院檢
察署九十一年度偵字第六一、六二、一六一、一六二、一九二、一九三、三六一、三
六五、三六七、四二一、四二二、四五六、五六０、五六七、五六八、五九八、五九
九號）提起上訴，本院判決如左：
    主  文
上訴駁回。
戌○○、丑○○、子○○○、宙○○、酉○○、乙○、黃○○、巳○○、壬○○、癸○○○、地○○、宇○○、己○○○、丁○○、辛○○、戊○○均緩刑貳年。
    事  實
一辰○○於民國（下同）九十年十二月初與曾任台東縣長濱鄉公所秘書職務之甲○○
  商量，由辰○○出面競選台東縣長濱鄉第十四屆鄉長（候選人登記期間為九十年十
  二月十三日至十七日；競選活動自九十一年一月十六日至二十五日；投票日為九十
  一年一月二十六日），並由甲○○邀其表弟亥○○為辰○○助選。辰○○亟思當選
  ，遂於九十年十二月上旬某日晚上八、九時許，在其台東縣長濱鄉○○村○○路二
  十五之一號住處，與甲○○、亥○○三人計劃以對有投票權之人交付賄賂，約定特
  定選民之投票權為一定之行使方式（即俗稱買票）為之，渠等三人即基於概括之犯
  意聯絡，決定開始佈樁並發放「樁腳費」，每人新台幣（下同）三千元，除收買樁
  腳本身一票之費用外，並請樁腳幫忙拉票及提供賄選名單以便進行買票賄選，至於
  非樁腳之選民，每票之賄款則為一千元；甲○○遂於該上旬某日之下午五時許，將
  不知情之寅○○所贊助辰○○競選鄉長之十萬元，在台東縣長濱鄉長濱村九鄰長濱
  九十八號亥○○住處交給亥○○以供賄選之用。亥○○隨即找其朋友丙○○，且於
  不同時間，分別給予三千元之「樁腳費」及五千元之「油資」，並囑提供竹湖、寧
  埔地區之樁腳名單，丙○○明知上情，仍共同基於概括之犯意聯絡，先後於附表一
  所示之時、地，邀得有投票權人申○○、張春福、連德芳、葉進得、卯○○、楊德
  雄、陳忠智、宋潘嬌、戌○○、李德生、黃清富共十一人為樁腳，並自亥○○處取
  得每人三千元之賄款分別交付，且要求申○○等人將票投給辰○○、幫忙拉票及提
  供賄選名單；申○○、卯○○、戌○○等人（其餘八人業經原審另為簡易判決處刑
  確定）乃將賄款收下，並同意將選票投給辰○○，許以投票權為一定之行使。
二辰○○於九十年十二月底某日晚上九時許，為趕快收集其支持者名單以便固票，乃
  在其上開住處，將三萬元交予亥○○收受，以供買票賄選之用，亥○○隨而於翌日
  交待丙○○提供賄選名單並進行買票；丙○○即自前開樁腳中找得申○○、卯○○
  、連德芳分別提供賄選名單：
  (一)申○○於九十年十二月底某日上午八時許，在長濱鄉○○村路邊，將如附表二所
    示之有投票權人並可供賄選之七人名單唸供丙○○抄寫，丙○○並將名單交給亥
    ○○，亥○○即交付七千元予丙○○，再由丙○○轉交申○○，申○○乃共同基
    於賄選之概括犯意，於附表二所示之時地交付張春福、張潘秋涼夫妻；酉○○、
    宙○○夫妻；丑○○、子○○○夫妻各二千元，及交付其妻潘王樹蘭一千元，並
    請渠等於鄉長選舉當日，將票投給辰○○，以投票權為一定之行使；張春福、張
    潘秋涼夫妻；丑○○、子○○○夫妻及酉○○、宙○○夫妻乃各基於共同犯意之
    聯絡，與潘王樹蘭均收受上開款項，並同意申○○之請求，願將票投給辰○○，
    許以投票權為一定之行使。（張春福、張潘秋涼、潘王樹蘭三人業經原審另為簡
    易判決處刑確定）。
  (二)卯○○於九十年十二月中旬接受丙○○之邀擔任辰○○之樁腳後，即共同基於賄
    選之概括犯意，先於九十年十二月中旬某日下午三時許，在台東縣長濱鄉八仙洞
    濱海餐廳，向陳馮美花表示請於該次長濱鄉鄉長選舉中，投票支持辰○○，並將
    給予一千元之賄款；復於同年月中旬某日晚上七、八時許，在其台東縣長濱鄉竹
    湖村十一鄰竹湖四十一號住處，請求郭順諒將該次鄉長選票投給辰○○，並將給
    予一千元之賄款，期約投票權為一定之行使，陳馮美花、郭順諒亦均應允（二人
    業經原審另為簡易判決處刑確定）；卯○○並於九十年十二月下旬，在其住處將
    如附表三所示之王慶山、潘玉梅、潘長益、范美珍及上開已期約賄選之陳馮美花
    、郭順諒，另預備行賄之潘元得、陳澎寶妹等有投票權之八人名單乙份交予丙○○，再由丙○○轉交亥○○；亥○○則將八千元交丙○○轉交卯○○發給該名單
    上之八人進行買票，每人各一千元；卯○○於九十年十二月底某日上午七時許，
    在其住處取得丙○○所轉交之八千元後，先後在附表三所示之時、地向王慶山、
    潘玉梅、潘長益、范美珍四人行賄，請於鄉長選舉當日，將票投給辰○○，為投
    票權之一定行使，並分別交付賄款一千元；王慶山、潘玉梅、潘長益、范美珍四
    人於收受後並允投票支持辰○○（除潘長益嗣於九十一年三月八日死亡，由原審
    為不受理判決外，其餘三人均經原審另為簡易判決處刑確定）。
  (三)連德芳於九十年十二月下旬某日中午，在台東縣長濱鄉竹湖村葉進得所開設之雜
    貨店附近，亦共同基於賄選之犯意聯絡，將預備行賄之如附表四所示之陳六等十
    二人及另外姓名不詳之四人合計十六人等有投票權之名單乙份交予丙○○後，丙○○將該名單轉交予亥○○，再由亥○○過濾，將其中「另外四人」從名單刪除
    後，由亥○○重抄如附表四所示之陳六等十二人名單連同預備行賄之賄款一萬二
    千元交丙○○，再由丙○○於九十一年一月二日上午七時許，在其住處門口轉交
    給連德芳，預備由連德芳照名單發給每人一千元之賄款，並請求投票支持辰○○
    ，而為投票權之一定行使（連德芳部分業經原審另為簡易判決處刑確定）。
三亥○○並基於為辰○○找樁腳買票之概括犯意，於附表五所之時、地，連續交付三
  千元或五千元不等之金額予廖得歡、乙○、未○○、潘富敬、午○○、黃○○及蔡
  東源等有投票權之人，請廖得歡等人於該次長濱鄉長選舉當日，能將票投給辰○○
  ，並幫忙拉票，為投票權一定之行使，乙○乃基於收賄投票之概括犯意，連續收受
  三千元及二千元；乙○、未○○、午○○、黃○○、玄○○、廖得歡、潘富敬（廖
  、潘二人業經原審另為簡易判決處刑確定）於收受上開賄款後，均分別答應將其選
  票投給辰○○，為投票權一定之行使。
四亥○○本欲另分別發放三千元「樁腳費」之賄款予巳○○、壬○○、天○○及地○○四人，因未尋著，乃於附表五編號７之時地交付三千元予玄○○委由擔任樁腳之
  同時，另交付一萬二千元予玄○○，委其轉交。玄○○乃共同基於概括之犯意聯絡
  ，於附表六編號１至４之時地，分別交付巳○○等四人，每人三千元之賄款；玄○○另提供宇○○、己○○○、辛○○、戊○○（原姓名為簡春香）可任樁腳之名單
  予亥○○、亥○○即另交付一萬二千元予玄○○，並由玄○○於附表六編號５至８
  之時地，分別交付宇○○等四人，每人三千元之「樁腳費」賄款；玄○○於交付賄
  款予前揭八人當時或之後，均對其表示該次鄉長選舉，要將票投給辰○○，並幫忙
  拉票，為投票權一定之行使；前揭八人於收受賄款後，均同意將票投給辰○○，為
  投票權一定之行使。
五辰○○為使玄○○積極負責長濱鄉忠勇地區之買票工作，於九十年十二月底某日晚
  上十時許，在其住處先透過亥○○以電話邀玄○○前往，因天氣寒冷，玄○○並無
  意願，遂由亥○○搭乘甲○○之車前往載玄○○至其住處，辰○○即交付十萬元予
  玄○○，並由在旁之亥○○告知玄○○，請其透過樁腳拉票，並以每票一千元進行
  買票，玄○○當場應允，並將該十萬元收下；隨而於附表七所示之時地，以每票一
  千元之價額請午○○、巳○○、壬○○、天○○、地○○、宇○○、己○○○、辛○○、戊○○、庚○○向友人或親人買票，將選票投給辰○○而為一定之行使；壬○○、地○○、宇○○、己○○○、辛○○、戊○○（編號９之１部分）及庚○○
  乃為其親人買票而收下各如該附表所示之賄款，其中壬○○之妻癸○○○、己○○○之夫丁○○、辛○○之妻胡陳素英、庚○○之妻徐香子均基於與其配偶共同收受
  之犯意聯絡而收下賄款，並應允將票投給辰○○而為一定之行使（庚○○經原審判
  處有期徒刑二月，如易科罰金，以三百元折算一日，褫奪公權二年，經提起上訴後
  撤回上訴，該判決業已確定；胡陳素英、徐香子均經原審另為簡易判決處刑確定）
  ；午○○、巳○○、戊○○（編號９之２部分）則預備向友人行賄，而自玄○○拿
  取如該附表所示之賄款，以便拉票而使其友人將票投辰○○而為一定之行使；天○○亦為親友買票，自玄○○取得賄款一萬三千元後，乃共同基於賄選之概括犯意，
  於九十年十二月底某日晚上七時許，在台東縣長濱鄉忠勇村四鄰忠勇七十四號住處
  交付一千元之賄款予潘元中；於九十年十二月底某日上午七時許，在台東縣長濱鄉
  忠勇村四號黃定四住處交付一千元賄款予黃定四；再於九十一年一月初某日下午五
  時許，在黃定四上開住處，交付二千元之賄款予黃定四，以每票一千元賄買黃定四
  、黃定四之妻黃林秀鶯及其子三票；又於九十一年一月初某日中午十二時許，在台
  東縣長濱鄉忠勇村四鄰忠勇六十四號李村上住處，交付一千元之賄款予李村上；並
  分別要求潘元中、黃定四夫妻等及李村上將選票投給辰○○而為一定之行使；潘元
  中、黃定四、黃林秀鶯、李村上（四人均經原審另為簡易判決處刑確定）於收受上
  開賄款後，均同意將票投給辰○○而為一定之行使；天○○就剩餘之賄款八千元並
  預備向友人拉票使投辰○○而為一定之行使。
六案經檢舉後，由臺灣台東地方法院檢察署檢察官在連德芳身上口袋內搜獲亥○○抄
  寫之十二人名單及經丙○○交付之一萬二千元後指揮追辦並偵查起訴。
    理  由
一訊據被告亥○○、丙○○、玄○○、申○○、卯○○、戌○○、酉○○、宙○○、
  丑○○、子○○○、乙○、未○○、午○○、黃○○、巳○○、壬○○、地○○、
  宇○○、己○○○、辛○○、戊○○、天○○、癸○○○、丁○○等，均坦承確有
  分別於上述時、地交付及收受如附表一、二、三、五、六、七所示之款項；被告亥
  ○○並承認分別自被告甲○○、辰○○處各取得十萬元、三萬元，且有交三萬三千
  元給丙○○，並經由丙○○分別將七千元交給申○○；將八千元交給卯○○；將一
  萬二千元（連同其所書寫之十二人名單）交給連德芳；分兩次各交一萬二千元給玄
  ○○（不含第一次另交玄○○之樁腳費三千元）；被告甲○○亦承認有自寅○○處
  取得捐助該次選舉之十萬元並交付亥○○；被告辰○○、玄○○並承認彼此間確有
  交付及收受十萬元之情事；惟前揭被告與被告辰○○均矢口否認有何買票犯行，稱
  渠等所稱之「樁腳費」，實係「走路工」，即選舉造勢所用之工資，多屬打鼓、插
  旗、買鞭炮、檳榔、香菸及貼補油資等公關及活動經費，並非投票權為一定行使之
  代價；至於渠等於偵查中之自白乃為求交保或深怕被檢察官羈押所為，均非實情；
  被告辰○○並辯稱寅○○所資助之十萬元並非針對伊個人，而是支持他們這派而交
  給甲○○，與伊個人無關，伊從未授意甲○○、亥○○、玄○○進行買票，至於亥
  ○○所取得之三萬元原屬亥○○和丙○○要捐給伊之政治獻金，伊並未收取，直接
  退還亥○○，並非伊所提供之賄款，且未曾要求提供賄選名單；被告甲○○亦辯稱
  伊並未授權亥○○買票，伊雖有參與研究選情，並未決意綁樁；被告亥○○則辯稱
  該十二人之名單固為伊臨時起意所寫，所交之錢乃僱工所用；被告丙○○則辯稱伊
  除自亥○○處取得上開轉交之款項外，並未收受其他賄款；被告申○○、卯○○亦
  分別辯稱丙○○所交給之三千元及七千元或八千元是要找工人的工資；被告天○○
  辯稱玄○○所交給伊之一萬三千元是要伊叫工人做工的錢，並無賄選犯行云云。
  然查：
  (一)被告甲○○於偵查中已自白稱：「．．．．之前辰○○有跟我提到寅○○要贊助
    他，後來寅○○有交給我十萬元，我就在當天下午轉交給亥○○，並將此事報告
    給辰○○....，在十二月底，亥○○告訴我他錢不夠，因我也沒錢，我就帶他去
    辰○○家，亥○○跟辰○○說錢不夠，辰○○就拿三萬元給他，當時辰○○有叫
    亥○○提供名單，陳說對方已經在買票了」（見九十一年度偵字第六二號偵查卷
    第四一、四二頁），「我把十萬元交給亥○○時，我向辰○○報告說我已經將十
    萬元交給亥○○，之前在辰○○的住處已與辰○○商量過，當時亥○○也在場..
    ．．所以我們決定也準備以每人三千元綁樁」、「（辰○○在九十年十二月底某
    日晚上九時許，在他的住處拿三萬元給亥○○時，你是否在場？）有，辰○○向
    亥○○表示對方已經開始買票，他請亥○○試著買票看看」（見九十一年度偵字
    第六二號偵查卷第四五頁）；且於九十一年一月二十三日由其選任辯護人王丕衍
    律師陪同出庭時仍自白稱：「（你在交付十萬元之前，是否有與辰○○討論到綁
    椿費的事情？）我與亥○○在辰○○住處談論到對方綁椿的價碼，所以我們也有
    共識決定要綁椿」、「（這十萬元如何而來？）是寅○○捐助的，之前寅○○有
    與辰○○談過，到交付時由我代收」、「（你將十萬元交給亥○○有無告知辰○○？）有」、「（在九十年十二月底的某日晚上九時許，在辰○○的住處，你有
    無看到辰○○交三萬元給亥○○去買票？）我有看到辰○○交一筆大約三萬元給
    亥○○：當時我有聽到辰○○與亥○○在討論，在沒有名單的情形下，試著買票
    看看，因為對方已經在買了」，並稱以上陳述均出自其自由意識（見九十一年度
    偵字第六二號偵查卷第五九至六０頁）；核與被告亥○○於偵查中所自白：「（
    甲○○先前交付多少給你？）十萬元」、「（該十萬元做什麼用？）大部分是要
    綁樁用的，辰○○與甲○○先前有討論到綁樁的事，我是依照他們的共識來花綁
    樁費」、「（辰○○有無另外給你錢去買票？）在九十年十二月底某日晚上九時
    許，在辰○○住處，他有給我三萬元現金，交待我在竹湖買票試試看，我就交給
    丙○○，發給連德芳、卯○○、申○○等人去買票」、「（你所謂的樁腳費是否
    包括買樁腳本身一票的費用？）是」（見九十一年度偵字第六二號偵查卷第五八
    頁）、「（在竹湖地區透過丙○○發放樁腳費與一千元，有無回報辰○○？）有
    告訴他，並將名單給他」（見九十一年度偵字第六一號偵查卷，卷五，第四頁）
    均相符合，足認被告辰○○、甲○○及亥○○三人均有犯意之聯絡並在竹湖等地
    區佈樁買票自明。縱被告辰○○所辯未要被告亥○○提出賄選名單屬實，仍不影
    響其確有提供賄款買票之犯意聯絡之認定。
  (二)證寅○○於偵查中即証稱伊於九十年十一月二十幾日某天下午，在長濱鄉公所停
    車場與辰○○聊天時即曾答應辰○○如要競選，伊就贊助十萬元，因而在九十年
    十二月三日下午打辰○○的手機，要請其會計小姐將十萬元送去，因辰○○告知
    當時人不在長濱，請小姐轉寄在鄉公所甲○○處，由甲○○代收，該十萬元是給
    辰○○競選的贊助款（見九十一年度偵字第六一號偵查卷，卷二，第一三七、一
    三八頁；卷五，第十七、十八頁），核與首開被告甲○○供稱該十萬元係寅○○
    贊助辰○○的競選經費相符，是被告辰○○辯稱該十萬元與伊無關，顯為卸責之
    詞，不足採信。雖證人寅○○於本院九十三年八月十日交互詰問時陳述：「我只
    是贊助他們那組人，當時要推誰出來都還不知道」云云，與前述偵查中之證述顯
    有不同，惟寅○○於該日仍然證稱是跟辰○○在停車場聊天時答應贊助及交錢之
    前有打電話給辰○○等語，足見證人寅○○前述翻異之詞，應屬附合被告所辯之
    事後迴護之詞，不足採信。再者，被告亥○○於九十年十二月底因錢不夠用而由
    被告甲○○陪同找被告辰○○要錢，辰○○因而拿三萬元交亥○○買票乙情既經
    被告甲○○証述明確，而被告亥○○亦稱該三萬元係辰○○給伊在竹湖地區買票
    無誤；並於其辯護人劉秀真律師在場且出於自由意識下陳稱：辰○○交付三萬元
    買票費用給伊時，甲○○有在場（見九十一年度偵字第六二號偵查卷第二八頁）
    ，則被告辰○○乃稱該三萬元係亥○○等所給之政治獻金，要難採信；況被告辰
    ○○既以上開十萬元、三萬元委由亥○○佈樁、買票，縱所稱係他人所提供之獻
    金屬實，仍不影響其罪責之成立。
  (三)被告亥○○自甲○○取得上開轉交之十萬元後即找被告丙○○開始佈樁，由亥○○交三萬六千元予丙○○，丙○○則找被告申○○、卯○○、戌○○、連德芳及
    張春福、葉進得、楊德雄、陳忠智、宋潘嬌、李德生、黃清富等十一人為辰○○
    的小樁腳，每人發給三千元，除請求將自己之一票投給辰○○外，並請求幫忙拉
    票或提供賄選名單；待亥○○自辰○○取得另三萬元後，即由丙○○積極找得申
    ○○，卯○○及連德芳三人提供賄選名單，其中申○○乃提供被告酉○○、宙○○夫妻；丑○○、子○○○夫妻；張春福、張潘秋涼夫妻及其妻潘王樹蘭等七人
    名單，並經丙○○自亥○○取得七千元發放上開每對夫妻二千元及其妻一千元之
    賄款；卯○○則提供潘玉梅、王慶山、潘長益、范美珍、郭順諒、陳馮美花、潘
    元得、陳澎寶妹等八人名單，並經丙○○自亥○○取得八千元，除預備賄選之潘
    元得、陳澎寶妹及已期約之郭順諒、陳馮美花外，餘均已發給賄款每人一千元；
    連德芳則提供一張陳六等十六人名單交丙○○轉交給亥○○，亥○○刪除其中四
    人而另抄一份十二人名單及取一萬二千元交丙○○轉給連德芳，預備一人一千元
    之代價行賄名單上之人員，並要求受賄者投票支持辰○○等情，除有在連德芳身
    上查扣之十二人名單及賄款一萬二千元可資佐證外，並經上開被告於偵查中自白
    不諱；其中張春福、葉進得、連德芳、楊德雄、陳忠智、宋潘嬌、李德生、黃清
    富、張潘秋涼、潘王樹蘭、潘玉梅、王慶山、范美珍、郭順諒、陳馮美花並於原
    審調查中分別坦承確有受賄或期約投票予辰○○之犯行，而由原審另為簡易判決
    處刑確定；被告丙○○嗣於原審審理中雖改稱伊只收到亥○○給伊之三萬三千元
    及其所轉交給申○○、卯○○及連德芳之款項外，未收賄款，且辯稱所發給每人
    三千元或一千元是選舉造勢所用的工資云云；然查被告丙○○於九十一年一月十
    八日偵訊中已坦承亥○○除了給伊綁樁的費用外，另外給伊五千元之加油錢（見
    九一年度偵字第六一號偵查卷，卷二，第一一四頁），且由被告亥○○於偵查中
    所稱除交給丙○○轉交給連德芳之一萬二千元外，於九十年十二月五日至十日間
    拿給丙○○為三萬六千元（見九十年度選他字第八七號偵查卷第九七頁）並非三
    萬三千元，則扣除丙○○所發給申○○等十一人每人三千元的綁樁費，合計三萬
    三千元之外，仍有三千元屬丙○○所有，自與前開丙○○未否認其有拿到樁腳費
    相符。再由亥○○於九十一年一月十八日之偵查中所稱：「（丙○○供稱，你有
    給他五千元的加油錢，是否屬實？）實在，在九十年十二月中旬，在他的車上有
    給他五千元換機油的錢」（見九十一年度偵字第六一號偵查卷，卷二，第一一八
    頁）；及亥○○於原審九十一年一月四日之訊問中承稱伊確有拿三萬六千元給丙○○，「是因為他（丙○○）幫忙拉票，每個人要給三千元」、「（還有給誰錢
    去吃檳榔或貼補油錢？）我是給丙○○比較多」（見原審九十一年度聲羈字第一
    號卷，第五頁至第七頁）及被告丙○○於同日原審訊問中亦承認亥○○確有交給
    伊三萬六千元，是說要支持辰○○的（見原審九十一年度聲羈字第一號卷，第十
    一頁）觀之，被告丙○○該次投票受賄之金額為八千元自可認定，於原審所辯稱
    只收到三萬三千元及伊未取得賄款均非實在，要無可取。再由被告丙○○同時另
    稱：「三萬六是綁樁用的，給小樁腳的；一萬二是給小樁腳按選舉人人數一人壹
    仟元買票用的。就是買票一人壹仟元，但椿腳一人三千元」（見原審九十一年度
    聲羈字第一號卷，第十三頁）更於偵查中已敘明三千元是樁腳費，除了請他們投
    票給辰○○外，一部分要他們幫忙拉票，另外請他們幫忙提供選民名單，以供買
    票用（見九十一年度偵字第六一號偵查卷，卷一，第一七三頁），是被告丙○○
    辯稱係發給造勢之工資云云，卻又無法區辨工資何以有一千元及三千元之別，顯
    為翻異卸責之詞，亦屬明確。被告申○○且於九十一年二月十九日選後之偵查中
    自白供明：「他（丙○○）第一次拿三千元給我，向我表示要我當走路工，並要
    我把票投給辰○○，我有答應並把錢收下，後來他要我提供名單，在大約九十年
    十二月底在竹湖的路邊，我有唸名單給他，名單有張春福、（張）潘秋涼、宙○○、酉○○、潘王樹蘭、丑○○、（張）田阿美等七人，他於九十一年一月二日
    早上八時許在竹湖的路邊拿七千元給我，要我照名單上發給每人一千元，我在當
    天下午五至九時，分別拿給張春福二千元、宙○○二千元、丑○○二千元，他們
    的配偶都有在場，我有請他們將票投給辰○○，他們都說好並把錢收下，另潘王
    樹蘭我後來也有向他說，他也有答應要支持辰○○」，且沒有替辰○○從事發傳
    單、插旗子或其他助選行為，所收之賄賂都自己花光及供結婚禮金（見九十一年
    度偵字六一號偵查卷，卷四，第七三、七四頁）；被告卯○○亦於偵查中自白稱
    丙○○有向伊買票，有拿三千元給伊，要伊將票投給辰○○，伊有同意並把錢收
    下，所收之賄賂用於日常用品且已花光，並有提供名單且自丙○○處拿八千元，
    分別發給范美珍、王慶山、潘玉梅、潘長益四人，每人一千，並有向郭順諒、馮
    美花期約，要他們投票給辰○○（見九十一年偵字第六一號偵查卷，卷四，第四
    三頁）；是被告申○○辯稱該款用於買檳榔及造勢云云；卯○○辯稱其款項用於
    僱請工人造勢云云，並均辯稱非買票，顯非實在。另被告戌○○於偵查中並已自
    白稱丙○○將三千元給伊時有要伊將票投給辰○○，伊有同意並把錢收下，伊並
    未為助選行為，賄款並已花光（見九十一年偵字第六一號偵查卷，卷一，第一五
    二頁；卷四，第三六、三七頁）；被告丑○○於偵查中且自白稱申○○拿二千元
    至其住處給伊時，其妻子○○○也在場，請渠等投票給辰○○，伊也答應；申○○單純請投票給辰○○，沒有要幫忙從事選舉工作（見九十一年偵字第六一號偵
    查卷，卷二，第五五頁）；其妻子○○○亦於偵查中自白其確實在場，並稱「申
    ○○向我們表示這二千元是辰○○要向我們買票的，要我們將票投給辰○○，我
    與我先生都有同意」，並未替辰○○從事助選行為（見九十一年偵字第六一號偵
    查卷，卷四，第八九頁）；被告宙○○為申○○之姊，於偵查中亦自白稱申○○
    確拿二千元請伊及夫支持辰○○，渠等均有答應並收下錢，該二千元確實是申○○要渠等投辰○○之代價（見九十一年偵字第六一號偵查卷，卷二，第六二頁）
    ，參諸其夫即被告酉○○於偵查中亦自白稱申○○向伊及其妻宙○○買票屬實，
    並稱：「我有在場．．．．申○○向我們表示這二千元是要向我們買票的，要我
    們將票投給辰○○，我與我太太都有同意」，亦坦承均未替辰○○從事助選行為
    ( 見九十一年偵字第六一號偵查卷，卷四，第九一頁），是渠等辯稱是打鼓、燒
    飯之工資，均為翻異卸責之詞，均無足採。
  (四)被告乙○於偵查中即自白：亥○○確於九十年十二月十七、十八日晚上七時卅分
    許，分別在潘宏俊家給伊三千元，在亥○○家給伊二千元，請伊在該次選舉將票
    投給辰○○，伊有同意並將錢收下（見九一年度偵字第六一號偵查卷，卷一，第
    一三三頁），甚而明示亥○○並未表示是要伊打鼓或其他工資（見九一年度偵字
    第六一號偵查卷，卷四，第一九三頁）；被告未○○於偵查中亦自白亥○○有向
    伊買票，並稱：「大約在九十年十二月某日的晚上七、八時許，亥○○打電話請
    我過去他家，他拿三千元給我，他雖沒有說什麼，但我知道他幫辰○○助選，希
    望要我把票投給辰○○，我有將錢收下表示同意」（見九一年度偵字第六一號偵
    查卷，卷一，第一三九頁），且明確表示亥○○並未表示是打鼓或其他工資，伊
    知道係樁腳費，要幫忙拉票及本身也要支持候選人的費用（見九一年度偵字第六
    一號偵查卷，卷四，第一九三頁）；另被告午○○於偵查中亦自白：亥○○於九
    十年十二月中旬下午四、五時許，在伊住處拿給伊三千元，並未要伊去競選服務
    處工作，該三千元用於買檳榔及香菸，均自己吃用，並稱：「（亥○○）請我支
    持長濱鄉長候選人辰○○，投辰○○一票，亥○○還請我拉票，也請我開名單給
    他，要再找人支持辰○○」（見九一年度偵字第六一號偵查卷，卷二，第二一一
    頁）；且被告黃○○於偵查中亦自白稱亥○○於九十年十二月二十幾日下午在長
    濱街上給伊三千元，請伊支持長濱鄉長候選人辰○○，除要伊投票給辰○○外，
    還請伊拉票並開名單，找人支持辰○○（見九一年度偵字第六一號偵查卷，卷二
    ，第二０五號），給錢時並未要伊幫忙助選工作，後來伊雖有幫忙發二、三個小
    時的傳單，是義務幫忙的（見九一年度偵字第六一號偵查卷，卷四，第六二頁反
    面），而被告玄○○於偵查中亦自白：「亥○○在辰○○登記參選前幾天，我工
    作回家經過他店舖前馬路旁，亥○○將辰○○的三千元樁腳費交給我．．．．．
    」（見九一年度偵字第六一號偵查卷，卷三，第八頁）再參諸被告廖得歡於偵查
    中自白亥○○拿三千元給伊請伊支持辰○○（見九十年選他字第八七號偵查卷第
    八三頁；九一年偵字第六一號偵查卷，卷四，第五一頁），被告潘富敬於偵查中
    自白亥○○給伊五千元請支持辰○○一票，並請伊幫忙拉票，開名單做為買票之
    依據（見九一年度偵字第六一號偵查卷，卷二，第一四四頁，卷四第一九五頁）
    ，且被告廖得歡、潘富敬二人於原審調查中仍坦承上開犯行（業經原審另為簡易
    判決處刑確定）；則被告亥○○佈樁行賄、被告乙○、未○○、午○○、黃○○
    、玄○○投票受賄之事証至明，彼等辯稱該款係打鼓或造勢用之工資云云，均為
    事後翻異卸責之詞，均不足採信。
  (五)被告玄○○於上開偵查中除已坦承接受亥○○所給之三千元樁腳費外，並供承同
    時有接受亥○○委託代轉給地○○、天○○、壬○○、巳○○四人的辰○○綁樁
    費共計一萬二千元（見九十一年偵字第六一號偵查卷，卷三，第八頁）；此外，
    伊自己找了辛○○、宇○○、戊○○及己○○○四人後，向亥○○拿錢發給每人
    三千元的樁腳費，並有說是辰○○要出來選鄉長的樁腳費，告知要支持辰○○，
    彼等也都同意並將錢收下（見九一年度偵字第六一號偵查卷，卷四，第一三九頁
    ，一四０頁）；核與被告亥○○於偵查中所供承伊確有請玄○○發放三千元給地
    ○○、天○○、壬○○、巳○○四人；玄○○另外有向伊拿錢予宇○○、己○○○、辛○○、戊○○四人各三千元；且三千元確為樁腳費，即幫忙拉票費用，並
    含有對方（受賄者）本身一票也要支持辰○○之意思（見九一年度偵字第六一號
    偵查卷，卷五第二、三頁）相符；而被告巳○○於偵查中並已自白：「（玄○○
    ）第一次拿三千元給我是在十二月中旬下午四時許，在他家前面的路邊，他說這
    走路工，二、三天後，他向我表示是辰○○發放的錢，並叫我要幫忙及支持辰○○：：在收到錢之後就決定要將票投給辰○○」（見九一年度偵字第六一號偵查
    卷，卷四，第一四五頁）、「（三千元做何用途？）玄○○請我支時辰○○，投
    給辰○○一票」（見九一年度偵字第六一號偵查卷，卷二，第二一八頁）；被告
    壬○○於偵查中亦自白：「他（玄○○）在九十年十二月中旬某日晚上時許，在
    我家拿三千元給我，要我支持辰○○，並幫忙拉票：：」（見九一年度偵字第六
    一號偵查卷，卷四第八０頁）；被告天○○亦於偵查中自白：「九十年十二月中
    旬下午，玄○○在我忠勇村農田旁，拿三千元給我」、「請我支持辰○○，投給
    辰○○一票」（見九一年度偵字第六一號偵查卷，第二三一頁；卷三，第七九頁
    ）；被告地○○亦於偵查中自白：「九十年十二月中旬下午時，玄○○在忠勇產
    業道路上，拿三千元給我」、「玄○○請我支持辰○○，投給辰○○一票」（見
    九一年度偵字第六一號偵查卷，卷二，第二三八頁）「我有答應，並把錢收下」
    （見九一年度偵字第六一號偵查卷，卷三，第八六頁）；被告宇○○於偵查中亦
    自白稱九十年十二月間某日早上玄○○在忠勇村的路上請伊幫忙拉票，當場給伊
    三千元，請伊要投給辰○○（見九一年度偵字第六一號偵查卷，卷三，第一一七
    頁）；被告己○○○於偵查中亦自白：「玄○○在十二月的某日十時許，在我家
    附近的產業道路給我三千元，並向我表示要將票投給辰○○，並幫忙插旗子及發
    傳單，我有答應並把錢收下」（見九一年度偵字第六一號偵查卷，第一二九頁）
    、「（在收到三千元）之前沒有屬意的人選，但收到錢後就決定將票投給辰○○
    」（見九一年度偵字第六一號偵查卷，卷四，第一四七頁）；被告辛○○於偵查
    中亦自白：「在九十年十二月中旬，晚上八時許，在上三崙的路邊，他（玄○○
    ）拿三千元給我，叫我要將票投給辰○○，並請我幫忙拉票，我有同意並把錢收
    下．．．」（見九一年度偵字第六一號偵查卷，卷四，第六三頁反面；卷三，第
    一二三頁）；被告戊○○於偵查中亦自白：「他（玄○○）第一次拿三千元給我
    ，大概在九十年十二月底某日下午四時許，在長濱鄉忠勇村七鄰八號之一我母親
    住處拿給我，要請我幫忙，後來有向我表示要將票投給辰○○，我有同意：：」
    ( 見九一年度偵字第六一號偵查卷，卷四，第七０頁），是被告玄○○之行賄；
    被告巳○○等八人之上開投票受賄已臻明確，其等辯稱係工資，並非投票給辰○○之代價云云，均為事後翻異卸責之詞，均無足採。
  (六)被告亥○○另於偵查中自白：「在九十年十二月底某日晚上十時許，在辰○○住
    處，辰○○透過我打電話給玄○○，請玄○○過來，因當時天氣很（冷），甲○○就過去載他過來辰○○處，辰○○有談到買票的事，並請玄○○去買票，並要
    小心，玄○○離開的前十分鐘，辰○○拿一疊錢大約十萬元現金交給玄○○，玄
    ○○有收下來，辰○○再請甲○○載玄○○回去，我也離開了」（見九十一年度
    偵字第六二號偵查卷第五八頁），參諸被告甲○○於本院訊問時亦稱：「（九十
    年十二月底，有無某一天晚上接近半夜時載玄○○到辰○○住處？）有，我是跟
    亥○○一起從辰○○他家出發到玄○○他家載他，三個人一起回辰○○住處」、
    「（當天晚上你們在討論什麼？）當時我有酒醉，在模糊之間有聽見他們三個人
    討論名單及買票的事情」（見九十一年偵聲字第九號偵查卷第六頁），再參諸被
    告玄○○於偵查中亦自白：「... 約在九十年十二月底，亥○○在夜間十二時前
    從辰○○處打電話給我要求我去辰○○家裡，當時天氣很冷，亥○○才要甲○○
    開車到我家接我去辰○○住處，我到達後不久，辰○○就拿了一疊現金給我，我
    很驚訝，問亥○○這是要做什麼的，亥○○說你到忠勇村找支持辰○○者，他家
    有幾個人就給多少，有五個就給五千，辰○○跟著說，忠勇村由你負責處理，我
    接受辰○○的委託，我就將現金放入口袋，並沒有在現場點數金額有多少」、「
    ( 是辰○○本人將錢交你的？）是的」、「（當時在場有哪些人？）我、亥○○
    、甲○○、辰○○四人」、「（當場你還有無問辰○○什麼話？）我問他之前已
    拿到三千元綁樁費的人，還要不要每人再給他們一千元，辰○○說這些人不用再
    給他們一千元了」（見九十一年度偵字第六一號偵查卷，卷三第九頁、第二十二
    頁）；由被告亥○○、玄○○及甲○○上開供述觀之，被告甲○○既承認當時伊
    確有載送玄○○往返，足証當時其在場聽聞時並未酒醉，精神仍不至模糊，除此
    之外，三人供述悉相符合，其情屬實，亦足認定。被告辰○○雖持其錄音內容有
    「... 這次忠勇地區就由阿原負責，這些錢是包括檳榔、煙、插旗子、發宣傳單
    及造勢的工錢：：」之錄音帶証明伊所交給玄○○之十萬元並非買票所用，然該
    錄音帶既由被告辰○○所提供，其內容自可事先安排錄製，並可掩飾犯情，原難
    採信；況由被告玄○○於九十一年三月九日下午十五時在其辯護人劉秀真律師在
    場時於原審法官訊問中，除坦承伊有交付地○○、天○○、壬○○、巳○○、辛○○、宇○○、戊○○、己○○○每人三千元之樁腳費，該樁腳費係支持辰○○
    ，地○○等八人均表同意而將錢收下外，並承稱辰○○確於九十年十二月底某日
    晚上十時許在其住處拿十萬元給伊，表示忠勇地區由伊負責，亥○○亦表示如果
    家裏有五個人給五千，三個人就給三千，伊乃將錢收下離開；後來伊即在路上拉
    票，像庚○○能拉到五票就給五千元；巳○○能拉到三票就給三千元；地○○能
    拉到一票，就給一千元；午○○能拉到四票，就給四千元；宇○○能拉到三票就
    給三千元；天○○說有拉到十三人，就給一萬三千元，壬○○拉到六票，就給六
    千元；己○○○原來給六千元，後來退還二千元，因為其中有二位朋友生病住院
    ；辛○○拉到三票，給三千元，戊○○拉到六票，給六千元；因該些人大都是樁
    腳，原該知道是辰○○的買票錢，且伊有告知幫忙支持辰○○（見原院九十一年
    度偵聲字第二八號卷）；則被告東原確與被告辰○○、甲○○、亥○○有對投票
    權人交付賄賂而使投票權為一定行使之犯意聯絡與行為分擔自明；再由被告午○○於偵查中自白：「... 將近年底在我家拿給我的，問我可以拉到幾票投給辰○○，我說四票，他（玄○○）當場就拿四千元給我」（見九十一年度偵字第六一
    號偵查卷，卷三，第一一一頁）；被告巳○○於偵查中自白：「... 約過十天左
    右，在忠勇村的路上拿給我的，問我可以拉到幾票投給辰○○，我說三票，他當
    場就拿三千元給我」（見九十一年度偵字第六一號偵查卷，卷三，第九八頁）；
    被告壬○○於偵查中自白：「... 約過十天左右已經登記參選後，在我園子旁拿
    給我的，問我可以拉到幾票投給辰○○，我說六票，他當場就拿六千元給我」、
    「（你當時說有六票是何意？）家中的人，有我、太太、兒子二人、女兒等」（
    見九十一年度偵字第六一號偵查卷，卷三，第一０四頁）；伊並有將玄○○替辰
    ○○買其家人的選票的事告訴其妻，其妻表示同意而將錢收下（見九十一年度偵
    字第六一號偵查卷，卷二，第一六七頁）、「：：我說六票，他（玄○○）就拿
    六千元給我，要我每人發一千元，要他們投辰○○一票」（見九十一年度偵字第
    六一號偵查卷，卷五，第八０頁）；且其妻癸○○○於偵查中並自白：「壬○○
    有告訴我說有拿到六千元買票的錢，要我將票投給辰○○，我有同意」（見九十
    一年度偵字第六一號偵查卷第八四頁）；被告天○○於偵查中並已自白：「（玄
    ○○是否有拿錢向你買票？）有，：：並且在九十一年一月初某日（應為九十年
    十二月底之誤）中午，在我的田裡，他問我家及岳父家有幾票？我說有我家及岳
    父、親戚朋友家共有十三票，他就拿一萬三千元給我：：一票一千元，我有答應
    並把錢收下，我給李村上一千元」，『咬走』（台語）三千元（他家有三票）、
    潘元中一千元，共五千元，並向他們表示請求支持辰○○，要投辰○○乙票，他
    們說好，並把錢收下：：（同上偵號，卷三，第七九頁）；而其行賄之事實並經
    被告李村上、黃定四、黃林秀鶯、潘元中於偵審中供証無訛（李村上等四人投票
    受賄部分另由本院為簡易判決）自屬明確。又查潘元中於偵查中既供稱天○○係
    九十年十二月底某日晚上七時許在天○○住處交付一千元給伊（見九十一年度偵
    字第六一號偵查卷，卷三，第一四一頁反面）；則天○○自玄○○取得該一萬三
    千元之時間自不可能在九十一年一月初，應為九十年十二月底；顯為其記憶上之
    誤差；且天○○交款予潘元中之處所係在天○○之住處，起訴書乃誤載為潘元中
    之住處，均應予更正，併此敘明。另被告地○○復於偵查中自白：「玄○○...
    在九十一年一月初某日晚上八時許，在忠勇路上，他問我家幾票？我說有我及我
    媽媽二票，他就拿一千元買下我媽媽的一票，並向我說要我媽媽將票投給辰○○
    ，我有答應把錢收下．．．」，並稱仍未將該一千元交付其母。（見九十一年度
    偵字第六一號偵查卷，卷三，第八六頁；卷四，第六五頁反面）；另被告宇○○
    亦於偵查中自白：「（玄○○）於九十年十二月底候選人辰○○競選服務處成立
    前，在忠勇村路上問我家中有幾票，我說三票，他就當場拿千元大鈔三張給我，
    叫我們要投給辰○○：：他們三人不知道我賣票的事」（見九十一年度偵字第六
    一號偵查卷，卷三，第一一七頁）；被告己○○○亦於偵查中自白：「玄○○..
    . 另於九十年十二月底某日十六時許，在我家附近的產業道路問我家有幾票？我
    說我家除了我以外，共有六票，他就拿六千元給我，要買家裡的六票，一票一千
    元，我有答應並把錢收下，但後來我退回玄○○二千元；我有把買票的事告訴我
    先生丁○○，他也有同意要把票投給辰○○，其他的人我都沒有向他們講買票的
    事」（見九十一年度偵字第六一號偵查卷，卷三，第一二九頁）、「．．．剩下
    四千元是買我、我先生及二個兒子的票」（見九十一年度偵字第六一號偵查卷第
    一四八頁反面）；參諸被告丁○○於偵查中自白：「他（己○○○）說他有收到
    向我買票的一千元，並要將票投給辰○○的，我有說好，並將錢交給我太太保管
    運用」（見九十一年度偵字第六一號偵查卷第一四八頁反面；卷四第一二五頁）
    亦相符合；另被告辛○○於偵查中仍自白：「（玄○○）：：另於九十一年一月
    初，他又在路上碰到我，問我家中有幾票可以支持辰○○，我說有三票，他當場
    就拿了三千元給我」，並稱其太太知道賣票的事，尚未告知其子（同上卷三第一
    二三頁）、「... 第二次約在九十一年一月初某日晚上八時許，亦在上三崙的路
    邊，拿三千元給我；問我家有幾票，我說四票，扣本身的一票，還有三票，所以
    他拿三千元給我買該三票，一票一千元，要支持辰○○，我有同意並把錢收下」
    、「我太太胡陳素英知道，她也同意支持辰○○」（見九十一年度偵字第六一號
    偵查卷，卷四，第六三頁反面、第六四）；核與其妻即被告胡陳素英於偵審中之
    自白相符（業經原審另為簡易判決處刑確定）；被告戊○○於偵查中亦自白：
   「（玄○○）...再過幾天某日下午四時許，在我媽住處的水溝旁邊，再拿三千元
    給我，叫我發給我弟弟、妹妹每人一千元，並要請他們將票投給辰○○，再過約
    一個星期的某日下午四時許，在我媽住處的水溝邊給我三千，請我再過一陣子選
    舉前，找選民發放每人一千元，請他們要將票投給辰○○」（見九十一年度偵字
    第六一號偵查卷，卷四，第七０、七一頁）；另被告庚○○並於偵查中自白：「
    在九十一年一月初某日下午五時許，他（玄○○）到我家，問我家有幾票，我說
    有五票，他就拿五千元給我，每人一千元，後來我問他，他有說要請我們將票投
    給辰○○，我有同意」、（你太太徐香子是否知情？）我後來有告訴她要將票投
    給辰○○，她有同意」、「當時沒有屬意的人選，但收到五千元後，就決定將票
    投給辰○○」、「我只有在我家附近幫忙插五支旗子，是義務幫忙」（見九十一
    年度偵字第六一號偵查卷，第六四頁反面、第六五頁），並經被告徐香子於偵審
    中自白不諱（業經原審另為簡易判決處刑確定）；則上開款項均係賄選之代價甚
    明，被告玄○○、午○○、巳○○、壬○○、癸○○○、天○○、地○○、宇○○、己○○○、丁○○、辛○○、戊○○等人，辯稱係造勢之工資，自屬事後卸
    責之詞，均無足取。而被告玄○○與被告辰○○、甲○○、亥○○間就上開投票
    行賄犯行有犯意之聯絡與行為分擔，亦屬明確，已可認定。
  (七)再前述被告等人另均以「渠等於偵查中因怕被羈押，才為自白，上開自白並非事
    實」等詞置辯；然查被告於犯後是否坦承犯罪事實，原屬犯後態度之考量，苟能
    於偵查中自白，並可節省檢警調查事實之勞費，自為法所嘉許，故於公職人員選
    舉罷免法第九十條之一第五項規定：「... 在偵查中自白者，減輕其刑」之規定
    ；而被告如有事實足認有湮滅、勾串共犯或証人之虞，經法官訊問後，認為犯罪
    嫌疑重大，非予羈押，顯難進行追訴者，得羈押之，亦為刑事訴訟法第一百零一
    條第一項第二款所明定，是本件被告縱因此怕被羈押而坦承犯情，仍屬法所要求
    ，並非不法之自白；苟公訴人有告知自白可減輕其刑之情形，亦屬法律規定之宣
    示，並非利誘；本件除辰○○外之被告既均於偵查中自白，且核與事實相符，而
    被告等多於偵查中表示係出於自由意識而為陳述，甚而於其不利之陳述下多有簽
    名以示慎重，其間亦有辯護律師在庭者，被告等既未能說明公訴人有何不法訊問
    之情，嗣乃空言偵查中之自白並非實在，即無足採。
二按選舉應嚴禁利誘，此為憲法第一百三十二條所明定；雖公職人員選舉中，候選人
  常假藉「走路工」、「補貼油資」、「車馬費」、「樁腳費」或其他名義來發放各
  種金錢，然其目的無非使受賄選民受其不當之影響，加深或改變其投票決意，而為
  投票權一定之行使，均足以成立公職人員選舉罷免法第九十條之一投票行賄罪；本
  件台東縣長濱鄉第十四屆鄉長選舉，候選人登記期間為九十年十二月十三日至十七
  日；競選活動自九十一年一月十六日至二十五日；投票日為九十一年一月二十六日
  ，而被告辰○○與江世崇、陳錦豐均參加本屆鄉長選舉，此有台灣省台東縣長濱鄉
  選舉委員會長濱鄉選務作業中心所編印之台灣省台東縣長濱鄉第十四屆鄉長選舉選
  舉公報、台灣省台東縣選舉委員會中華民國九十年十二月九日九十東選一字第一五
  六六號、九十一年一月十五日九十一東選一字第九一０一五五號公告（均影本）附
  卷可稽；而被告丙○○、玄○○、申○○、卯○○、戌○○、丑○○、子○○○、
  宙○○、酉○○、潘長益、乙○、未○○、午○○、黃○○、巳○○、壬○○、癸○○○、天○○、地○○、宇○○、己○○○、丁○○、辛○○、戊○○、及庚○○、張春福、葉進得、連德芳、楊德雄、陳忠智、宋潘嬌、李德生、黃清富、張潘
  秋涼、潘王樹蘭、王慶山、潘玉梅、范美珍、郭順諒、陳馮美花、廖得歡、潘富敬
  、徐香子、李村上、黃定四、黃林秀鶯、潘元中、胡陳素英、潘元得、陳澎寶妹等
  均為該屆長濱鄉長選舉之投票權人，亦經渠等於偵查中供承在卷，被告辰○○、甲○○、亥○○與上開被告等乃以「樁腳費」、「走路工」、「油資」等名義發放或
  收受金錢，且與投票權為一定之行使為對價，已如前述；復有在連德芳身上查扣供
  預備行賄之名單乙紙及一萬二千元可資佐證，被告等罪證已明，犯行均堪認定。
三核被告辰○○、甲○○、亥○○、丙○○、玄○○、申○○、卯○○、天○○等以
  交付賄賂方式；其中卯○○並有以期約賄賂之方式，要求有投票權人為投票權一定
  之行使，所為係犯公職人員選舉罷免法第九十條之一第一項之投票行賄罪，彼此間
  有犯意之聯絡與分擔，均為共同正犯；辰○○、甲○○、亥○○與丙○○就被告卯
  ○○、連德芳等預備行賄部分；辰○○、甲○○、亥○○與玄○○就被告天○○、
  午○○、巳○○、戊○○等預備行賄部分均係犯同法第二項、第一項之預備投票行
  賄罪；被告天○○、午○○、巳○○、戊○○與玄○○；連德芳、卯○○與丙○○
  分別與辰○○、甲○○、亥○○間有犯意之聯絡與行為分擔，亦均為共同正犯；被
  告辰○○、甲○○、亥○○、丙○○、玄○○、卯○○、天○○多次投票行賄、預
  備投票行賄；及被告申○○多次投票行賄犯行，時間緊接，所犯係犯罪構成要件相
  同之罪，顯基於概括犯意為之，均應依連續犯之規定論以共同投票行賄罪一罪，並
  加重其刑。被告丙○○、申○○、卯○○、戌○○、酉○○、宙○○、丑○○、子
  ○○○、乙○、未○○、午○○、黃○○、玄○○、巳○○、壬○○、天○○、地
  ○○、宇○○、己○○○、辛○○、戊○○、癸○○○、丁○○、均為投票權人，
  乃收受賄賂而許為投票權一定之行使；均犯刑法第一百四十三條第一項之投票受賄
  罪；其中被告丙○○先後接受三千元、五千元之賄賂；壬○○先後接受三千元、六
  千元之賄賂；地○○先後接受三千元、一千元之賄賂；乙○先後接受三千元、二千
  元賄賂；宇○○先後收受三千元、三千元之賄賂；己○○○先後收受三千元、四千
  元之賄賂；辛○○先後收受三千元、三千元之賄賂；戊○○先後收受三千元（樁腳
  費）、三千元（附表七編號九之一部分）之賄賂，時間緊接，所犯之犯罪構成要件
  同一，顯基於概括之犯意而為之，均應依連續犯之規定論以一罪並加重其刑；其間
  丑○○與子○○○；宙○○與酉○○；壬○○與癸○○○；潘林幼里與丁○○；辛○○與其妻胡陳素英；庚○○與其妻徐香子間有犯意之聯絡與行為之分擔，均為共
  同正犯；被告丙○○、玄○○、申○○、卯○○、天○○所犯上開投票行賄罪與投
  票受賄罪間有方法結果之牽連關係，均應從較重之投票行賄罪處斷；被告午○○、
  巳○○、戊○○所犯之投票受賄罪與預備行賄罪間亦有方法結果之牽連關係，均應
  從較重之投票受賄罪處斷；又查被告甲○○、亥○○、丙○○、玄○○、申○○、
  卯○○、天○○均已於偵查中自白，並因而查獲候選人為共犯，均應依公職人員選
  舉罷免法第九十條之一第五項之規定減輕其刑；而被告戌○○、丑○○、子○○○
  、宙○○、酉○○、乙○、未○○、黃○○、午○○、巳○○、壬○○、癸○○○
  、地○○、宇○○、己○○○、辛○○、戊○○、丁○○雖犯刑法第一百四十三條
  第一項之投票受賄罪，仍已於偵查中自白，應依公職人員選舉罷免法第九十七條之
  二第一項之規定減輕其刑；以上有依連續犯規定加重其刑者，並依刑法第七十一條
  第一項規定先加後減。
四本件公訴人就被告丙○○、玄○○之投票受賄罪及與被告辰○○、甲○○、亥○○
  共犯預備行賄罪部分；就被告卯○○、天○○預備行賄部分雖未論及，然因與起訴
  部分有牽連或連續犯之裁判上一罪關係，為起訴效力所及，本院自應併為審酌，併
  此敘明。
五原審依上開事證，適用前述法條，並審酌被告辰○○為求當選台東縣長濱鄉鄉長，
  不思以正當選舉程序尋求支持，竟背道而馳，以交付現金之方式進行賄選，以圖影
  響選舉權人之投票意向，嚴重玷損選舉之公平性及廉潔性，對民主法治之基礎蝕害
  非淺，所侵害國家、社會法益尤鉅，犯後仍飾詞狡辯，毫無悔意，量刑不宜過輕，
  而公訴人所請求判處有期徒刑三年六月則嫌過重，並審酌被告等之犯罪動機、目的
  、智識程度、所生之危害及犯罪後之態度等一切情狀，分別量處如原審判決書主文
  所示之刑；並就被告丙○○、玄○○、申○○、卯○○、天○○、戌○○、未○○
  、黃○○、丑○○、子○○○、宙○○、酉○○、乙○、地○○、宇○○、午○○
  、巳○○、戊○○、壬○○、癸○○○、己○○○、丁○○、辛○○等所處之有期
  徒刑諭知易科罰金之折算標準；此外審酌被告等係分別犯公職人員選舉罷免法第五
  章之罪及刑法分則第六章之罪；且均受有期徒刑之宣告，乃依公職人員選舉罷免法
  第九十八條第三項之規定宣告褫奪公權；另在已期約及預備投票行賄部分，被告卯
  ○○自丙○○處取得之八千元賄款中，除已發放給潘玉梅、王慶山、潘長益、范美
  珍四人每人一千元外，仍餘預備之賄款四千元；而自連德芳處查扣之一萬二千元既
  係由被告亥○○交丙○○轉交之賄款，而連德芳預備行賄部分，雖業經原審另為簡
  易判決處刑確定，然被告辰○○、甲○○、亥○○與丙○○既分別與卯○○或連德
  芳間有共犯預備行賄罪之關係，除於被告卯○○及連德芳部分，分別依公職人員選
  舉罷免法第九十條之一第三項之規定諭知沒收外，併於共犯部分為沒收之諭知；另
  被告午○○、巳○○分別自玄○○處取得如附表七編號一、二所示之賄款四千元、
  三千元；被告天○○所取得編號四之一萬三千元中除已交付之五千元賄款外，尚餘
  八千元；及被告戊○○於編號九之二所取得之賄款三千元，均係渠等預備之賄款，
  除依上開規定分別於午○○、巳○○、天○○及戊○○部分為沒收之諭知外，併於
  與渠等共犯預備行賄之被告玄○○、亥○○、甲○○及辰○○部分為沒收之諭知。
  至於投票受賄部分，被告丙○○前開所收受之八千元；玄○○、申○○、卯○○、
  天○○、戌○○、未○○、黃○○、午○○、巳○○、壬○○、己○○○、辛○○
  各所收受之三千元；壬○○另與其妻癸○○○共同收受之六千元；己○○○另與其
  夫丁○○共同收受之四千元；辛○○另與其妻胡陳素英共同收受之三千元；庚○○
  與其妻徐香子共同收受之五千元；丑○○、子○○○共同收受之二千元；宙○○、
  酉○○共同收受之二千元；乙○前開所收受之五千元；地○○前開所收受四千元；
  宇○○前開所收受之六千元；戊○○前開所收受之六千元均係投票受賄罪所收受之
  賄賂，均依刑法第一百四十三條第二項之規定諭知沒收。經核認事用法均無不合，
  量刑亦屬妥適，被告等上訴否認犯罪指摘原判決不當為無理由，應予駁回。
六被告戌○○、丑○○、子○○○、宙○○、酉○○、乙○、黃○○、巳○○、壬○○、癸○○○、地○○、宇○○、己○○○、丁○○、辛○○、戊○○前均未曾受
  有期徒刑以上刑之宣告，有台灣高等法院被告全國前案紀錄表十六份在卷可按，渠
  等因一時失慮，致罹刑典，經此刑之宣告後，均應知所警惕而無再犯之虞，且公訴
  人亦請求諭知緩刑，本院因認就所宣告之刑，皆以暫不執行其刑為當，爰各予以宣
  告緩刑二年，以啟自新。
七被告午○○經合法傳喚，無正當理由不到庭，爰不待其陳述逕行判決。
據上論斷，應依刑事訴訟法第三百六十八條、第三百七十一條，刑法第七十四條第一
款，判決如主文。
本案經檢察官林慧到庭執行職務。
中      華      民      國      九十三      年      十一    月    三十  日
                                  審判長法官  吳  鴻  章
                                        法官  林  慶  煙
                                        法官  蔡  勝  雄
右正本證明與原本無異。
如不服本判決，應於判決送達後十日內向本院提出上訴狀。其未述理由者，並應於
提出上訴狀後十日內向本院補提理由狀(須附繕本)。
                                      書記官  陳  有  信
中      華      民      國      九十三      年      十一    月    三十  日
附表一~l0;
┌─┬───┬────┬─────────┬───────┬────┬──┐
│號│交賄者│ 受賄者 │時              間│地          點│金    額│備註│
│編│      │        │                  │              │(新台幣)│    │
├─┼───┼────┼─────────┼───────┼────┼──┤
│  │      │        │九十年十二月上旬某│台東縣長濱鄉竹│        │    │
│１│丙○○│ 申○○ │日上午七、八時許  │湖村之馬路旁  │ 三千元 │    │
│  │      │        │                  │              │        │    │
├─┼───┼────┼─────────┼───────┼────┼──┤
│  │      │        │九十年十二月中旬某│同右村十鄰中濱│        │    │
│２│  ”  │ 張春福 │日下午三時許      │二十四之二號後│ 三千元 │    │
│  │      │        │                  │方之田裡      │        │    │
├─┼───┼────┼─────────┼───────┼────┼──┤
│  │      │        │九十年十二月中旬某│同右村十一鄰竹│        │    │
│３│  ”  │連德芳 │日上午十時許      │湖五十六號前吳│ 三千元 │    │
│  │      │        │                  │振庭車內      │        │    │
├─┼───┼────┼─────────┼───────┼────┼──┤
│  │      │        │九十年十二月下旬某│              │        │    │
│４│  ”  │ 葉進得 │日上午八時許      │同右          │ 三千元 │    │
│  │      │        │                  │              │        │    │
├─┼───┼────┼─────────┼───────┼────┼──┤
│  │      │        │九十年十二月中旬某│同右鄰竹湖四十│        │    │
│５│  ”  │ 卯○○ │日上午七時許      │一號前        │ 三千元 │    │
│  │      │        │                  │              │        │    │
├─┼───┼────┼─────────┼───────┼────┼──┤
│  │      │        │九十年十二月十日左│同右村十三鄰竹│        │    │
│６│  ”  │ 楊德雄 │右下午六時許      │湖二十二號    │ 三千元 │    │
│  │      │        │                 │              │        │    │
├─┼───┼────┼─────────┼───────┼────┼──┤
│  │      │        │九十年十二月二十五│同右鄉寧埔村十│        │    │
│７│  ”  │ 陳忠智 │日上午七、八時許  │鄰寧埔十八之五│ 三千元 │    │
│  │      │        │                  │號            │        │    │
├─┼───┼────┼─────────┼───────┼────┼──┤
│  │      │        │九十年十二月上旬某│同右村十一鄰寧│        │    │
│８│  ”  │ 宋潘嬌 │日晚上七、八時許  │埔二十六之一號│ 三千元 │    │
│  │      │        │                  │              │        │    │
└─┴───┴────┴─────────┴───────┴────┴──┘
┌─┬───┬────┬─────────┬───────┬────┬──┐
│號│交賄者│ 受賄者 │時              間│地          點│金    額│備註│
│編│      │        │                  │              │(新台幣)│    │
├─┼───┼────┼─────────┼───────┼────┼──┤
│  │      │        │九十年十二月上旬某│同右村城山養羊│        │    │
│９│丙○○│ 戌○○ │日中午            │處            │ 三千元 │    │
│  │      │        │                  │              │        │    │
├─┼───┼────┼─────────┼───────┼────┼──┤
│０│      │        │九十年十二月下旬某│同右村城山十一│        │    │
│１│  ”  │ 李德生 │日下午四時三十分許│號            │ 三千元 │    │
│  │      │        │                  │              │        │    │
├─┼───┼────┼─────────┼───────┼────┼──┤
│１│      │        │九十一年一月一日中│同右村十四鄰烏│        │    │
│１│  ”  │ 黃清富 │午                │石鼻四十四號  │ 三千元 │    │
│  │      │        │                  │              │        │    │
└─┴───┴────┴─────────┴───────┴────┴──┘
附表二~l0;
┌─┬───┬────┬─────────┬───────┬────┬──┐
│號│交賄者│ 受賄者 │時              間│地          點│金    額│備註│
│編│      │        │                  │              │(新台幣)│    │
├─┼───┼────┼─────────┼───────┼────┼──┤
│  │      │        │九十一年一月二日下│台東縣長濱鄉竹│        │    │
│１│申○○│ 張春福 │午五時許          │湖村十鄰中濱二│ 一千元 │    │
│  │      │        │                  │十四之四號    │        │    │
├─┼───┼────┼─────────┼───────┼────┼──┤
│  │      │        │                  │              │        │    │
│２│  ”  │張潘秋涼│同右              │同右          │ 一千元 │    │
│  │      │        │                  │              │        │    │
├─┼───┼────┼─────────┼───────┼────┼──┤
                                                        @/ K@? K@? K@     t
│?陳明?日│?x
│３│  ”  │ 酉○○ │上八時許          │五之二號      │ 一千元 │    │
│  │      │        │                  │              │        │    │
├─┼───┼────┼─────────┼───────┼────┼──┤
│  │      │        │                  │              │        │    │
│４│  ”  │ 宙○○ │同右              │同右          │ 一千元 │    │
│  │      │        │                  │              │        │    │
├─┼───┼────┼─────────┼───────┼────┼──┤
│  │      │        │九十一年一月二日晚│同右鄰中濱二十│        │    │
│５│  ”  │ 丑○○ │上九時許          │四之一號      │ 一千元 │    │
│  │      │        │                  │              │        │    │
├─┼───┼────┼─────────┼───────┼────┼──┤
│  │      │        │                  │              │        │    │
│６│  ”  │子○○○│同右              │同右          │ 一千元 │    │
│  │      │      │                  │              │        │    │
├─┼───┼────┼─────────┼───────┼────┼──┤
│  │      │        │九十一年一月二日晚│同右鄰中濱二十│        │    │
│７│  ”  │潘王樹蘭│上九時餘          │七號          │ 一千元 │    │
│  │      │        │                  │              │        │    │
└─┴───┴────┴─────────┴───────┴────┴──┘
附表三~l0;
┌─┬───┬────┬─────────┬───────┬────┬──┐
│號│交賄者│ 受賄者 │時              間│地          點│金    額│備註│
│編│      │        │                  │              │(新台幣)│    │
├─┼───┼────┼─────────┼───────┼────┼──┤
│  │      │        │九十年十二月底某日│台東縣長濱鄉竹│        │    │
│１│卯○○│ 王慶山 │中午              │湖村十五鄰南竹│ 一千元 │    │
│  │      │        │                  │湖十六號      │        │    │
├─┼───┼────┼─────────┼───────┼────┼──┤
│  │      │        │九十年十二月底某日│同右村十三鄰竹│        │    │
│２│  ”  │ 潘玉梅 │中午              │湖二十六號    │ 一千元 │    │
│  │      │        │                  │              │        │    │
├─┼───┼────┼─────────┼───────┼────┼──┤
│  │      │        │九十年十二月底某日│同右鄰竹湖二十│        │    │
│３│  ”  │ 潘長益 │中午              │六號之一號    │ 一千元 │    │
│  │      │        │                  │              │        │    │
├─┼───┼────┼─────────┼───────┼────┼──┤
│  │      │        │九十年十二月底某日│同右村十一鄰竹│        │    │
│４│  ”  │ 范美珍 │中午              │湖四十一號    │ 一千元 │    │
│  │      │        │                  │              │        │    │
└─┴───┴────┴─────────┴───────┴────┴──┘
~l20;
附表四：
  預備行賄者：連德芳
    預備受賄名單：陳六、連淑榕、陳慶三、連伯聰、江進益、連伯達、陳明賢、
                  董隆來、黃清發、趙三和、陳承、潘玉妹
附表五~l0;
┌─┬───┬────┬─────────┬───────┬────┬──┐
│號│交賄者│ 受賄者 │時              間│地          點│金    額│備註│
│編│      │        │                  │              │(新台幣)│    │
├─┼───┼────┼─────────┼───────┼────┼──┤
│  │      │        │九十年十二月上旬某│台東縣長濱鄉長│        │    │
│１│亥○○│ 廖得歡 │日晚上七時許      │濱村長濱三十四│ 三千元 │    │
│  │      │        │                  │號            │        │    │
├─┼───┼────┼─────────┼───────┼────┼──┤
│  │      │        │九十年十二月十七日│同右村長濱十二│        │    │
│  │  ”  │ 乙  ○ │晚上七時三十分    │之二十六號    │ 三千元 │    │
│  │      │        │                  │（潘宏俊住處）│        │    │
│２├───┼────┼─────────┼───────┼────┼──┤
│  │      │        │                  │              │        │基於│
│  │      │        │九十年十二月十八日│同右村九鄰長濱│        │概括│
│  │  ”  │ 乙  ○ │晚上七時三十分    │九十八號      │ 二千元 │之犯│
│  │      │        │                  │（亥○○住處）│        │意而│
│  │      │        │                  │              │        │收受│
├─┼───┼────┼─────────┼───────┼────┼──┤
│  │      │        │九十年十二月間某日│              │        │    │
│３│  ”  │ 未○○ │晚上七、八時許    │同右          │ 三千元 │    │
│  │      │        │                  │              │        │    │
├─┼───┼────┼─────────┼───────┼────┼──┤
│  │      │        │九十年十二月中旬某│              │        │    │
│４│  ”  │ 潘富敬 │日下午三時許      │同右          │ 五千元 │    │
│  │   │        │                  │              │        │    │
├─┼───┼────┼─────────┼───────┼────┼──┤
│  │      │        │九十年十二月中旬某│同右鄉忠勇村五│        │    │
│５│  ”  │ 午○○ │日下午四、五時許  │鄰忠勇四十五號│ 三千元 │    │
│  │      │        │                  │              │        │    │
├─┼───┼────┼─────────┼───────┼────┼──┤
│  │      │        │九十年十二月下旬某│同右鄉○○村街│        │    │
│６│  ”  │ 黃○○ │日下午            │上            │ 三千元 │    │
├─┼───┼────┼─────────┼───────┼────┼──┤
│  │      │        │九十年十二月中旬某│同右村長濱潘志│        │    │
│７│  ”  │ 玄○○ │日                │宏店舖前馬路旁│ 三千元 │    │
└─┴───┴────┴─────────┴───────┴────┴──┘
附表六~l0;
┌─┬───┬────┬─────────┬───────┬────┬──┐
│號│交賄者│ 受賄者 │時              間│地          點│金    額│備註│
│編│      │        │                  │              │(新台幣)│    │
├─┼───┼────┼─────────┼───────┼────┼──┤
│  │      │        │九十年十二月中旬某│台東縣長濱鄉忠│        │    │
│１│玄○○│ 巳○○ │日下午四時許      │勇村三鄰上三崙│ 三千元 │    │
│  │      │        │                  │三之一號前    │        │    │
├─┼───┼────┼─────────┼───────┼────┼──┤
│  │      │        │九十年十二月中旬某│同右村八鄰上田│        │    │
│２│  ”  │ 壬○○ │日晚上九時許      │組二號        │ 三千元 │    │
│  │      │        │                  │              │        │    │
├─┼───┼────┼─────────┼───────┼────┼──┤
│  │      │        │九十年十二月中旬某│同右村天○○之│        │    │
│３│  ”  │ 天○○ │日下午            │農地旁        │ 三千元 │    │
│  │      │        │                  │              │        │    │
├─┼───┼────┼─────────┼───────┼────┼──┤
│  │      │        │九十年十二月中旬某│同右村產業道路│        │    │
│４│  ”  │ 地○○ │日下午            │上            │ 三千元 │    │
│  │      │        │                  │              │        │    │
├─┼───┼────┼─────────┼───────┼────┼──┤
│  │      │        │九十年十二月中旬某│同右村產業道路│        │    │
│５│  ”  │ 宇○○ │日上午            │上            │ 三千元 │    │
│  │      │        │                  │              │        │    │
├─┼───┼────┼─────────┼───────┼────┼──┤
│  │      │        │九十年十二月間某日│同右村三鄰上三│        │    │
│６│  ”  │己○○○│上午十時          │崙七之一號附近│ 三千元 │    │
│  │      │        │                  │之產業道路上  │        │    │
├─┼───┼────┼─────────┼───────┼────┼──┤
│  │      │        │九十年十二月中旬某│同右村上三崙之│        │    │
│７│  ”  │ 辛○○ │日晚上八時許      │路邊          │ 三千元 │    │
│  │      │        │                  │              │        │    │
├─┼───┼────┼─────────┼───────┼────┼──┤
│  │      │        │九十年十二月底某日│同右村七鄰八號│        │    │
│８│  ”  │ 戊○○ │下午四時許        │之一戊○○母親│ 三千元 │    │
│  │      │        │                  │住處          │        │    │
└─┴───┴────┴─────────┴───────┴────┴──┘
附表七~l0;
┌─┬───┬────┬─────────┬───────┬────┬──┐
│號│交賄者│ 受賄者 │時              間│地          點│金    額│備註│
│編│      │        │                  │              │(新台幣)│    │
├─┼───┼────┼─────────┼───────┼────┼──┤
│  │      │   │九十年十二月底某日│台東縣長濱鄉忠│        │預備│
│１│玄○○│ 午○○ │下午四、五時許    │勇村五鄰忠勇四│ 四千元 │行賄│
│  │      │        │                  │十五號        │        │    │
├─┼───┼────┼─────────┼───────┼────┼──┤
│  │      │        │九十年十二月下旬某│同右村之產業道│        │預備│
│２│  ”  │ 巳○○ │日下午三時許      │路上          │ 三千元 │行賄│
│  │      │        │                  │              │        │    │
├─┼───┼────┼─────────┼───────┼────┼──┤
│  │      │        │                  │              │        │基於│
│  │      │        │九十年十二月底某日│同右村壬○○住│        │概括│
│３│  ”  │ 壬○○ │上午十一時許      │處後方之園子旁│ 六千元 │之犯│
│  │      │        │                  │              │        │意而│
│  │      │        │                  │              │        │收受│
├─┼───┼────┼─────────┼───────┼────┼──┤
│  │      │        │                  │              │        │餘八│
│４│  ”  │ 天○○ │九十年十二月底某日│同右村天○○之│一萬三千│千元│
│  │      │        │中午              │農地旁        │元      │預備│
│  │      │        │                  │              │        │行賄│
├─┼───┼────┼─────────┼───────┼────┼──┤
│  │      │        │                  │              │        │基於│
│  │      │        │九十一年一月初某日│              │        │概括│
│５│  ”  │ 地○○ │晚上八時許        │同右村路邊    │ 一千元 │之犯│
│  │      │        │                  │              │        │意而│
│  │      │        │                  │              │        │收受│
├─┼───┼────┼─────────┼───────┼────┼──┤
│  │      │        │                  │              │        │基於│
│  │      │        │九十年十二月底某日│              │        │概括│
│６│  ”  │ 宇○○ │下午二、三時許    │同右村路邊    │ 三千元 │之犯│
│  │      │        │                  │              │        │意而│
│  │      │        │                  │              │        │收受│
└─┴───┴────┴─────────┴───────┴────┴──┘
┌─┬───┬────┬─────────┬───────┬────┬──┐
│號│交賄者│ 受賄者 │時              間│地          點│金    額│備註│
│編│      │        │                  │              │(新台幣)│    │
├─┼───┼────┼─────────┼───────┼────┼──┤
│  │      │        │                  │              │        │基於│
│  │      │        │九十年十二月底某日│同右村三鄰上三│        │概括│
│７│  ”  │己○○○│下午四時許        │崙七之一號附近│ 四千元 │之犯│
│  │      │        │                  │之產業道路旁  │        │意而│
│  │      │        │                  │            │        │收受│
├─┼───┼────┼─────────┼───────┼────┼──┤
│  │      │        │                  │              │        │基於│
│  │      │        │九十一年一月初某日│同右村上三崙之│        │概括│
│８│  ”  │ 辛○○ │晚上八時許        │路邊          │ 三千元 │之犯│
│  │      │        │                  │              │        │意而│
│  │      │        │                  │              │        │收受│
├─┼───┼────┼─────────┼───────┼────┼──┤
│  │      │        │                  │              │        │基於│
│１│      │        │九十年十二月底某日│同右村戊○○之│        │概括│
│－│  ”  │ 戊○○ │下午四時許        │母親住處水溝旁│ 三千元 │之犯│
│９│      │        │                  │              │        │意而│
│  │      │        │                  │              │        │收受│
├─┼───┼────┼─────────┼───────┼────┼──┤
│  │      │        │                  │              │        │預備│
│２│      │        │九十年一月初某日下│同右          │        │行賄│
│－│  ”  │ 戊○○ │午四時許          │              │ 三千元 │（查│
│９│      │        │                  │              │        │扣四│
│  │      │        │                  │              │        │千元│
│  │      │        │                  │              │        │）  │
├─┼───┼────┼─────────┼───────┼────┼──┤
│０│      │        │九十一年一月初某日│同右村十鄰芹蕉│        │（均│
│１│  ”  │ 庚○○ │下午五時許        │山十六之一號  │ 五千元 │經查│
│  │      │        │                  │              │        │扣）│
└─┴───┴────┴─────────┴───────┴────┴──┘
